【裁判字號】    97,易,2110
【裁判日期】    980105
【裁判案由】    詐欺
【裁判全文】
臺灣彰化地方法院刑事判決              97年度易字第2110號
公  訴  人  臺灣彰化地方法院檢察署檢察官
被      告  乙○○
                    （現於臺灣彰化監獄執行中）
上列被告因詐欺案件，經臺灣嘉義地方法院檢察署檢察官向臺灣
嘉義地方法院聲請簡易判決處刑（聲請案號：97年度偵字第6611
號），臺灣嘉義地方法院認管轄錯誤，移轉本院審理，本院以簡
式審判程序判決如下：
    主    文
乙○○幫助意圖為自己不法之所有，以詐術使人將本人之物交付
，處有期徒刑伍月，如易科罰金，以新臺幣壹仟元折算壹日。
    犯罪事實
一、乙○○可預見其將金融機構帳戶存摺及提款卡等資料提供予
    孔建中（另案偵辦）後，對方將可能藉由蒐集所得之金融機
    構帳戶存摺、提款卡等資料，遂行其詐欺取財犯罪之目的，
    而其發生並不違背自己本意之情況下，竟因孔建中之要求，
    基於幫助他人犯詐欺取財罪之不確定故意，於96年6月8日，
    前往新竹國際商業銀行（後合併改名為渣打國際商業銀行，
    下稱新竹商銀）竹北分行申辦帳號為00000000000000號之帳
    戶，並立即將該帳戶之存摺、提款卡交予孔建中及告知提款
    卡密碼，供孔建中及其所屬詐欺集團成員使用該帳戶。嗣孔
    建中所屬之詐欺集團成員即基於意圖為自己不法所有之犯意
    聯絡，於96年6月9日晚間8時20分許，由集團內某姓名年籍
    不詳之成員，撥打電話予甲○○，佯稱因網路拍賣交易帳戶
    遭設定為分期付款，需至提款機前依指示操作以修正錯誤云
    云，致甲○○陷於錯誤，於96年6月9日晚間10時23分許，至
    臺中縣神岡鄉○○路新竹商銀存款機存入新臺幣（下同）1
    萬5000元至乙○○上開帳戶內。嗣因甲○○發覺有異始知受
    騙，向警報案而為警循線查獲上情。
二、案經甲○○訴由臺中縣警察局大甲分局報告臺灣臺中地方法
    院檢察署檢察官呈請臺灣高等法院檢察署檢察長令轉臺灣桃
    園地方法院檢察署檢察官呈請臺灣高等法院檢察署檢察長令
    轉臺灣嘉義地方法院檢察署檢察官偵查聲請簡易判決處刑後
    ，因管轄錯誤，由臺灣嘉義地方法院移轉本院審理。
    理    由
一、本件被告乙○○所犯係死刑、無期徒刑、最輕本刑為3年以
    上有期徒刑以外之罪，其於準備程序中就被訴事實為有罪之
    陳述，經告知被告簡式審判程序之旨，並聽取公訴人及被告
    之意見後，本院合議庭認為適宜而裁定由受命法官獨任進行
    簡式審判程序，合先敘明。
二、訊據被告乙○○對於上揭犯罪事實均坦承不諱，並經被害人
    甲○○於警詢中指述受騙情節甚詳，復有新竹商銀存款機交
    易明細表、被告前開帳戶之開戶基本資料、活期性存款明細
    查詢等件在卷可稽。且按刑法上之故意，分直接故意（確定
    故意）與間接故意（不確定故意），「行為人對於構成犯罪
    之事實，明知並有意使其發生者」為直接故意，「行為人對
    於構成犯罪之事實，預見其發生而其發生並不違背其本意者
    」為間接故意，而刑法上之幫助犯，係指以幫助之意思，對
    於正犯資以助力，而未參與實施犯罪之行為者而言，再郵政
    儲金或銀行帳戶可供款項之存匯、提領，一般人均可輕易申
    請開設，並無任何資格條件之限制，如非有犯罪等不法目的
    或為掩飾自己真實身分，依常情並無捨棄自己申設帳戶而迂
    迴向他人洽借、收購帳戶使用之理，且近來以佯稱中獎、信
    用卡遭盜刷等各種不實理由，要求被害人匯款之詐欺取財犯
    罪層出不窮，該等犯罪，多數均係利用人頭帳戶作為匯、提
    款使用，迭經媒體廣為披載，被告係成年且智力成熟之人，
    對此應知之甚詳，竟仍將上揭帳戶提供予孔建中使用，被告
    於交付之初，應可預見孔建中或其所屬詐欺集團成員將藉以
    作為詐欺取財等不法用途，否則何須以人頭帳戶資為掩護，
    其有幫助孔建中及所屬成員共同犯詐欺取財罪之不確定故意
    甚明。綜上所述，被告自白與事實相符，堪可採信。本案事
    證已臻明確，被告犯行堪以認定。
三、查，被告乙○○僅參與提供金融機關帳戶予他人供詐欺取財
    使用，並無證據證明其有參與詐欺取財之行為，或有與本件
    正犯有共同之犯意聯絡，被告既係基於幫助之意思，參與詐
    欺取財構成要件以外之行為，應為幫助犯。核被告所為，係
    犯刑法第30條第1項、第339條第1項之幫助詐欺取財罪。被
    告幫助上開詐欺集團成員犯詐欺取財罪，係屬從犯，茲衡諸
    其犯罪情節，並按正犯之刑減輕之。爰審酌被告犯罪之動機
    、目的、手段，被告於95年間甫因詐欺案件，經臺灣高等法
    院以95年度矚上訴字第2號判決判處有期徒刑1年10月確定，
    有臺灣高等法院被告前案紀錄表1份在卷可稽，竟仍提供帳
    戶供他人作為詐欺取財工具，增加犯罪偵查機關查察犯罪困
    難，顯無悔改之意，然本案被害人因受騙而匯款至被告所提
    供帳戶內之金額尚非至鉅，及被告犯罪後坦承犯行，犯後態
    度良好，惟迄未賠償被害人所受損害，與被害人達成和解等
    一切情狀，認檢察官當庭求刑有期徒刑5月為適當，量處如
    主文所示之刑，並諭知易科罰金之折算標準。
據上論斷，應依刑事訴訟法第452條、第273條之1第1項、第299
條第1項前段，刑法第30條第1項前段、第2項、第339條第1項、
第41條第1項前段，刑法施行法第1條之1第1項、第2項前段，判
決如主文。
本案經檢察官張聖傳到庭執行職務。
中    華    民    國    98    年    1     月    5     日
                  刑事第五庭    法  官  蔡家瑜
以上正本證明與原本無異。
如不服本判決應於收受判決後10日內向本院提出上訴書狀，並應
敘述具體理由；其未敘述上訴理由者，應於上訴期間屆滿後20日
內向本院補提理由書（均須按他造當事人之人數附繕本）「切勿
逕送上級法院」。
告訴人或被害人對於判決如有不服具備理由請求檢察官上訴者，
其上訴期間之計算係以檢察官收受判決正本之日期為準。
中    華    民    國    98    年    1     月    5     日
                                書記官 陳秀鳳
附錄論罪科刑法條：
刑法第339條第1項
意圖為自己或第3人不法之所有，以詐術使人將本人或第3人之物
交付者，處5年以下有期徒刑、拘役或科或併科1000元以下罰金
。


司法院資訊處製作；財團法人民間司法改革基金會備份。
